【裁判字號】    95,交易,416
【裁判日期】    950831
【裁判案由】    妨害公務等
【裁判全文】
臺灣臺北地方法院刑事判決             95年度交易字第416號
公  訴  人  臺灣臺北地方法院檢察署檢察官
被      告  乙○○
                      號2樓
上列被告因妨害公務等案件，經檢察官提起公訴（95年度偵字第
10258號），本院判決如下：
    主  文
乙○○服用酒類，不能安全駕駛動力交通工具而駕駛者，處拘役
肆拾日，如易科罰金，以銀元參佰元即新臺幣玖佰元折算壹日。
又於公務員依法執行職務時，當場侮辱，處拘役肆拾日，如易科
罰金，以銀元參佰元即新臺幣玖佰元折算壹日。又傷害人之身體
，處拘役伍拾日，如易科罰金，以銀元參佰元即新臺幣玖佰元折
算壹日。應執行拘役壹佰貳拾日，如易科罰金，以銀元參佰元即
新臺幣玖佰元折算壹日。
    事  實
一、乙○○於民國95年4月17日下午6時許，在臺北市○○區○○
    街附近之「川鮮海產店」，與友人相偕飲酒，乙○○於飲用
    5、6瓶啤酒後，已達於不能安全駕駛動力交通工具之程度，
    因自覺不勝酒力，遂至其所駕駛、停放於臺北市○○區○○
    街、松山路口之車牌號碼149-CV號營業小客車內休息，於同
    日晚間8時30分許，適有臺北汽車客運股份有限公司所有車
    牌號碼859-FA號營業大客車行經該處時，車身右側不慎撞及
    乙○○上開車輛左前車身，經臺北市政府警察局信義分局福
    德街派出所員警獲報到場處理，將乙○○帶回該派出所製作
    交通事故談話紀錄表，並測得乙○○之呼氣酒精濃度為每公
    升0.99毫克，乙○○於製作談話紀錄表完成後，明知仍不能
    安全駕駛動力交通工具，竟於同日晚間9時55分許，駕駛上
    開車牌號碼149-CV號營業小客車沿臺北市○○區○○街方向
    行駛，行經福德街198號前時，適巡邏行經該處之臺北市政
    府警察局信義分局福德街派出所員警丙○○、甲○○，發現
    乙○○即為先前該所處理上開交通事故之當事人，且乙○○
    先前經呼氣酒精測試酒精濃度甚高，理應尚無安全駕駛動力
    交通工具之能力竟仍駕駛，遂以乙○○為公共危險罪之現行
    犯為由，欲逮捕乙○○並帶回派出所，乙○○於公務員依法
    執行職務時，竟基於當場侮辱公務員、公然侮辱丙○○之犯
    意、以「你們是欠績效喔」、「幹你娘」等語當場且公然侮
    辱員警丙○○、甲○○（甲○○部分未據提出公然侮辱告訴
    ），嗣又基於對公務員施強暴、傷害人身體之犯意，以口用
    力嚙咬欲以強制手段逮捕乙○○之員警丙○○、甲○○，致
    丙○○因而受有左手大拇指紅腫1×1公分、甲○○因而受有
    左手無名指紅腫1×1公分之傷害。
二、案經丙○○、甲○○訴由臺北市政府警察局信義分局報告臺
    灣臺北地方法院檢察署檢察官偵查起訴。
    理  由
一、證據能力之判斷：
    (一)查本件被告乙○○所為不利於己之陳述，並無出於強暴、
      脅迫、利誘、詐欺、疲勞訊問、違法羈押或其他不正之方
      法，亦非違反法定障礙事由經過期間不得訊問或告知義務
      之規定而為，依刑事訴訟法第156條第1項、第158條之2規
      定，應認其有證據能力。
    (二)證人丙○○、甲○○等於審判外之陳述或其他供述證據，
      被告並無於言詞辯論終結前就其證據能力聲明異議，且本
      院審酌該等陳述作成時之情況，亦認為適當，是依刑事訴
      訟法第159條之5規定，自有證據能力。
    (三)再查，本件資以認定被告犯罪之相關非供述證據（詳見後
      述），均無違反法定程序而取得之情形，依刑事訴訟法第
      158條之4反面規定，自有證據能力。
二、上揭犯罪事實，業據被告於本院訊問時坦承不諱，核與證人
    即告訴人丙○○、甲○○證述內容相符，並有被告之呼氣酒
    精濃度測定單、刑法第185條之3案件測試觀察紀錄表、生理
    平衡檢測表、現場照片、交通事故談話紀錄表、丙○○、甲○○之驗傷診斷書、臺北市政府警察局信義分局福德街派出
    所員警工作紀錄簿等可資佐證，堪信被告自白與事實相符，
    綜上所述，本件事證明確，被告犯行堪以認定，應依法論科
    。
三、新舊法之比較適用：
    按行為後法律有變更者，適用行為時之法律，但行為後之法
    律有利於行為人者，適用最有利於行為人之法律，刑法第2
    條第1項定有明文，被告行為後，如附表所示關於本件被告
    論罪科刑所應適用之刑法條文，業於94年2月2日修正公布，
    且依刑法施行法第10條之1規定，於95年7月1日生效施行，
    經如附表所示個別比較新舊法及依最高法院24年上字第4634
    號判例就罪刑有關之一切情形綜其全部之結果而為比較後，
    仍以適用95年7月1日修正施行前如附表所示關於被告論罪科
    刑所應適用之刑法條文規定較有利於行為人，是依前開說明
    ，自應適用95年7月1日修正施行前如附表所示關於被告論罪
    科刑所應適用之刑法條文規定處斷。
四、核被告所為，係犯刑法第185條之3（酒後駕車）、第135條
    第1項（妨害公務）、第277條第1項（傷害）、第140條第1
    項（侮辱公務員）、第309條（公然侮辱丙○○）之罪；被
    告雖有於公務員依法執行職務時，當場侮辱2名公務員之行
    為，然所侵害之國家法益僅有一個，僅論以單純一罪；又被
    告雖有於公務員依法執行職務時對2名公務員施強暴之行為
    ，然所侵害之國家法益僅有一個，亦僅論以單純一罪；被告
    以一傷害行為，同時同地對警員丙○○、甲○○為傷害行為
    ，侵害2個身體法益，觸犯2罪名，為想像競合犯，應從一重
    處斷；被告同時同地以一行為，於公務員依法執行職務時施
    強暴及傷害人之身體，觸犯分屬國家法益之妨害公務罪及個
    人法益之傷害罪，所侵害之法益不同，為想像競合犯，應從
    較重之刑法第277條第1項傷害罪處斷，檢察官認應分論併罰
    ，容有誤解；又被告同時同地以一行為，於公務員依法執行
    職務時侮辱公務員，觸犯屬國家法益之侮辱公務員罪及個人
    法益之公然侮辱罪（公然侮辱丙○○部分，甲○○則未提出
    公然侮辱之告訴），所侵害之法益不同，亦為想像競合犯，
    應從較重之刑法第140條第1項侮辱公務員罪處斷；被告所犯
    刑法第185條之3公共危險罪、第277條第1項傷害罪、第140
    條第1項當場侮辱公務員罪等3罪間，犯意各別、罪名有異、
    應分論併罰。公訴人雖未就被告犯有刑法第309條之犯行具
    體提起公訴，然檢察官就犯罪事實一部起訴者，效力及於全
    部，本件被告所涉公然侮辱之犯罪事實，業經告訴人丙○○
    提出告訴在案（見偵卷第37頁），且與已起訴之侮辱公務員
    犯行部分有想像競合犯之裁判上一罪關係，本院自應併予審
    理，附此敘明。爰審酌被告犯罪之目的、動機、所受刺激、
    手段、所生危害、嗣後坦承犯行，然尚未賠償被害人損失等
    一切情狀，量處如主文所示之刑，並諭知易科罰金之折算標
    準及定應執行之刑。
據上論斷，應依刑事訴訟法第299條第1項前段，刑法第2條第1項
前段、第185條之3、第135條第1項、第277條第1項、第140條第1
項、第309條、第55條，修正前刑法第51條第6款、第41條第1項
前段，罰金罰鍰提高標準條例第1條前段，修正前罰金罰鍰提高
標準條例第2條，現行法規所定貨幣單位折算新臺幣條例第2條，
判決如主文。
本案經檢察官蔡立文到庭執行職務
中    華    民    國    95    年    8     月    31    日
                  刑事第十二庭  審判長法  官 李英豪
                                      法  官 曾正龍
                                      法  官 張永宏
以上正本證明與原本無異。
如不服本判決，應於判決送達後10日內，向本院提出上訴狀。
                                書記官  楊婷婷
中    華    民    國    95    年    8     月    31    日
附錄：本件論罪科刑法條全文
中華民國刑法第135條
對於公務員依法執行職務時，施強暴脅迫者，處3年以下有期徒
刑、拘役或3百元以下罰金。
意圖使公務員執行一定之職務或妨害其依法執行一定之職務或使
公務員辭職，而施強暴脅迫者，亦同。
犯前二項之罪，因而致公務員於死者，處無期徒刑或7年以上有
期徒刑；致重傷者，處3年以上、10年以下有期徒刑。
中華民國刑法第140條
於公務員依法執行職務時，當場侮辱，或對於其依法執行之職務
公然侮辱者，處6月以下有期徒刑、拘役或1百元以下罰金。
對於公署公然侮辱者亦同。
中華民國刑法第185條之3
服用毒品、麻醉藥品、酒類或其他相類之物，不能安全駕駛動力
交通工具而駕駛者，處1年以下有期徒刑、拘役或3萬元以下罰金
。
中華民國刑法第277條
傷害人之身體或健康者，處3年以下有期徒刑、拘役或1千元以下
罰金。
犯前項之罪因而致人於死者，處無期徒刑或7年以上有期徒刑；
致重傷者，處3年以上10年以下有期徒刑。
中華民國刑法第309條
公然侮辱人者，處拘役或3百元以下罰金。
以強暴犯前項之罪者，處1年以下有期徒刑、拘役或5百元以下罰
金。
附表
┌────────┬────────┬────────┬────────┐
│規定名稱        │修正前規定      │修正後規定      │新舊法個別比較結│
│                │                │                │論與理由        │
├────────┼────────┼────────┼────────┤
│刑法第140條第1項│法定刑中罰金數額│依刑法施行法第1 │適用舊法（仍依罰│
│、第309條、第135│以銀元計算。    │之1條規定，法定 │金罰鍰提高標準條│
│條第1項、第277條│提高法定刑中罰金│刑中罰金數額改以│例第1條規定提高 │
│第1項           │數額2倍至10 倍。│新臺幣計算。    │法定刑中罰金數額│
│                │                │提高法定刑中罰金│10倍）          │
│                │                │數額至30倍。    │新法並無較有利於│
│                │                │                │被告（況倘於個案│
│                │                │                │中宣告罰金刑時，│
│                │                │                │依修正前刑法第33│
│                │                │                │條第5款規定，罰 │
│                │                │                │金最低額可為銀元│
│                │                │                │1元（即新臺幣3元│
│                │                │                │），然依修正後刑│
│                │                │                │法第33條第5款規 │
│                │                │                │定，罰金最低額則│
│                │                │                │為新臺幣1000元，│
│                │                │                │此時修正後之規定│
│                │                │                │顯較不利於被告）│
│                │                │                │。              │
├────────┼────────┼────────┼────────┤
│刑法第185條之3  │法定刑中罰金數額│依刑法施行法第1 │適用舊法        │
│                │以銀元計算。    │之1條規定，法定 │新法並無較有利於│
│                │                │刑中罰金數額改以│被告（況倘於個案│
│                │                │新臺幣計算。    │中宣告罰金刑時，│
│                │                │提高法定刑中罰金│依修正前刑法第33│
│                │                │數額至3倍。     │條第5款規定，罰 │
│                │                │                │金最低額可為銀元│
│                │                │                │1元（即新臺幣3元│
│                │                │                │），然依修正後刑│
│                │                │                │法第33條第5款規 │
│                │                │                │定，罰金最低額則│
│                │                │                │為新臺幣1000元，│
│                │                │                │此時修正後之規定│
│                │                │                │顯較不利於被告）│
│                │                │                │。              │
├────────┼────────┼────────┼────────┤
│刑法第41條第1項 │犯最重本刑為五年│犯最重本刑為五年│適用舊法（並適用│
│易科罰金折算標準│以下有期徒刑以下│以下有期徒刑以下│罰金罰鍰提高標準│
│                │之罪，而受六個月│之罪，而受六個月│條例第2條之規定 │
│                │以下有期徒刑或拘│以下有期徒刑或拘│提高折算之罰金數│
│                │役之宣告，因身體│役之宣告者，得以│額，且為免與修正│
│                │、教育、職業、家│新臺幣一千元、二│後刑法第41條第1 │
│                │庭之關係或其他正│千元、三千元折算│項所定易科罰金折│
│                │當事由，執行顯有│一日，易科罰金。│算標準改採新臺幣│
│                │困難者，得以一元│但確因不執行所宣│計算產生混淆誤解│
│                │以上三元以下折算│告之刑，難收矯正│起見，另引用現行│
│                │一日，易科罰金。│之效，或難以維持│法規所定貨幣單位│
│                │但確因不執行所宣│法秩序者，不在此│折算新臺幣條例第│
│                │告之刑，難收矯正│限。            │2條明定易科罰金 │
│                │之效，或難以維持│                │折算標準及折算新│
│                │法秩序者，不在此│                │臺幣之數額，以資│
│                │限。            │                │明確）          │
│                │                │                │新法之易科罰金折│
│                │                │                │算標準較高，需較│
│                │                │                │多之罰金始能換刑│
│                │                │                │，較不利於被告。│
│                │                │                │（至於原規定「因│
│                │                │                │身體、教育、職業│
│                │                │                │、家庭之關係或其│
│                │                │                │他）正當事由，執│
│                │                │                │行顯有困難者」之│
│                │                │                │條件乃檢察官指揮│
│                │                │                │執行時應審酌，非│
│                │                │                │法院決定易科罰金│
│                │                │                │折算標準時應斟酌│
│                │                │                │事項，不生利與不│
│                │                │                │修正前利之比較）│
├────────┼────────┼────────┼────────┤
│刑法第51條第6款 │宣告多數拘役者，│宣告多數拘役者，│適用舊法        │
│分別宣告多數拘役│比照前款定其刑期│比照前款定其刑期│就本件定應執行刑│
│                │，但不得逾四個月│，但不得逾一百二│之情形而言，新法│
│                │。              │十日。          │並無較有利於被告│
│                │                │                │。              │
├────────┴────────┴────────┴────────┤
│結論：就罪刑有關之一切情形，綜其全部之結果而為比較後，應一律適用舊法。│
└───────────────────────────────────┘


司法院資訊處製作；財團法人民間司法改革基金會備份。
